ACORDAO-COMPLETO-2470019

ACÓRDÃO 7248/2021 ATA 13/2021 - PRIMEIRA CÂMARA

VISTOS, relatados e discutidos estes autos de tomada de contas especial, em que se aprecia, nesta fase processual, expediente recursal encaminhado por Enéas Maia dos Santos (XXX.877.293-XX) , ex-secretário municipal de saúde de Vera Mendes/PI, contra o Acórdão 3759/2020-TCU-Primeira Câmara, que julgou suas contas irregulares, aplicando-lhe multa de R$ 8.000,00, em decorrência da manutenção, no CNES, de médico que não prestava mais serviços ao município.
ACORDAM os Ministros do Tribunal de Contas da União, reunidos em sessão da 1ª Câmara, diante das razões expostas pelo Relator, com fundamento nos arts. 32 e 33 da Lei 8.443/1992 c/c o art. 285, § 2º, do Regimento Interno, em:
9.1. aplicar o princípio da fungibilidade para receber o expediente encaminhado por Enéas Maia dos Santos como recurso de reconsideração; 
9.2. não conhecer do recurso por não ter sido apresentado fato novo, capaz de suplantar sua intempestividade;
9.3. dar ciência desta deliberação ao recorrente e aos demais interessados no processo, com a informação de que a íntegra do relatório e do voto que o fundamentaram podem ser consultados no endereço eletrônico www.tcu.gov.br/acordaos.

Recurso interposto contra acórdão que julgou as contas do recorrente irregulares, aplicando-lhe multa, em decorrência da manutenção, no CNES, de médico que não prestava mais serviços ao município.

Primeira Câmara

Município de Vera Mendes/PI

3. Recorrente: Enéas Maia dos Santos (XXX.877.293-XX), ex-secretário municipal de saúde

13.1. Ministros presentes: Walton Alencar Rodrigues (Presidente), Benjamin Zymler, Vital do Rêgo e Jorge Oliveira (Relator).
13.2. Ministro-Substituto presente: Augusto Sherman Cavalcanti.

JORGE OLIVEIRA

Ministro Benjamin Zymler

Trata-se de expediente nominado como recurso de revisão, encaminhado por Enéas Maia dos Santos, ex-secretário municipal de saúde de Vera Mendes/PI, contra o Acórdão 3759/2020-TCU-Primeira Câmara, que julgou suas contas irregulares, imputando-lhe multa de R$ 8.000,00, em decorrência da manutenção de médico que deixou de atuar na Estratégia de Saúde da Família (ESF) no Cadastro Nacional de Estabelecimentos de Saúde (CNES) , ato que tem repercussões no valor do incentivo financeiro repassado mensalmente ao município pelo Fundo Nacional de Saúde (FNS) .
	2. A decisão recorrida foi expedida com os seguintes termos:
	"ACORDAM os Ministros do Tribunal de Contas da União, reunidos em sessão da 1ª Câmara, ante as razões expostas pelo Relator, em:
	9.1. com fundamento no disposto nos arts. 1º, inciso I; 16, inciso II, e 18 da Lei 8.443/1992, julgar regulares com ressalva as contas do Município de Vera Mendes/PI, dando-lhe quitação;
	9.2. com fundamento nos arts. 1º, inciso I, e 16, inciso III, alínea 'b', ambos da Lei 8.443/1992 c/c os arts. 19, parágrafo único; e 23, inciso III, da mesma lei, julgar irregulares as contas de Enéas Maia dos Santos (XXX.877.293-XX) , Adilma de Sousa Ferreira Alencar (XXX.340.073-XX) , Apolinário Nice da Silva (XXX.036.993-XX) e Marykelle dos Santos Moreira (XXX.803.973-XX) ;
	9.3. Aplicar a Enéas Maia dos Santos, Adilma de Sousa Ferreira Alencar, Apolinário Nice da Silva e Marykelle dos Santos Moreira,  individualmente, a multa prevista no art. 58, inciso I, da Lei 8.443/1992 no valor de R$ 8.000,00 (oito mil reais) para cada responsável, com a fixação do prazo de quinze dias, a contar das notificações, para comprovarem, perante o Tribunal (art. 214, inciso III, alínea 'a', do Regimento Interno) , o recolhimento das dívidas aos cofres do Tesouro Nacional, atualizadas monetariamente desde a data deste acórdão até a dos efetivos recolhimentos, se forem pagas após o vencimento, na forma da legislação em vigor;
	9.4. autorizar, desde logo, nos termos do art. 28, inciso II, da Lei 8.443/1992, a cobrança judicial das dívidas caso não atendidas as notificações;
	9.5. autorizar, desde logo, caso solicitado e o processo não tenha sido remetido para cobrança judicial, o pagamento das dívidas em até 36 (trinta e seis) parcelas mensais e consecutivas, nos termos do art. 26 da Lei 8.443/1992, c/c o art. 217 do Regimento Interno/TCU, fixando-se o vencimento da primeira parcela em 15 (quinze) dias, a contar do recebimento da notificação, e o das demais a cada mês, devendo incidir sobre cada valor mensal os correspondentes acréscimos legais, na forma prevista na legislação em vigor, sem prejuízo de alertar os responsáveis de que a falta de comprovação do recolhimento de qualquer parcela implicará o vencimento antecipado do saldo devedor;
	9.6. encaminhar cópia desta deliberação ao Procurador-Chefe da Procuradoria da República no Estado do Piauí, nos termos do § 3º do art. 16 da Lei 8.443/1992;
	9.7. em atendimento ao ofício inserto à peça 62, encaminhar cópia desta deliberação à Advocacia-Geral da União - Procuradoria-Regional da União da 1ª Região."
	3. Ao proceder ao exame de admissibilidade da documentação encaminhada pelo responsável, a Serur opinou pelo não atendimento aos requisitos específicos de admissibilidade previstos no art. 35 da Lei 8.443/1992, nos seguintes termos: 
	 "Trata-se de tomada de contas especial (TCE) instaurada pelo Fundo Nacional de Saúde (FNS) , em desfavor de Enéas Maia dos Santos, Marykelle dos Santos Moreira, Adilma de Sousa Ferreira Alencar e Apolinário Nice da Silva na condição de ex-secretários municipais de saúde de Vera Mendes/PI (gestões de 02/01/2009 a 01/07/2009; de 01/07/2009 a 01/02/2011, de 01/02/2011 a 30/03/2012 e de 02/04/2012 a 31/12/2016, respectivamente) . A TCE foi motivada em razão da não comprovação da regular aplicação dos recursos repassados para execução do Programa Saúde da Família (PSF) , nos exercícios de 2009 a 2012. 
	Em síntese, apurou-se o recebimento indevido de incentivo do PSF por 41 vezes, em face da manutenção irregular, no Cadastro Nacional de Estabelecimentos de Saúde (CNES) , de profissional de saúde na equipe de saúde da família (ESF) , sem que esse tenha prestado serviço ao município (peça 19, p. 2) .
	No âmbito desta Corte de Contas, foi procedida a citação do município pelo recebimento irregular de recursos pelo ente federativo, em razão de incorreções no cadastramento de médico da ESF no CNES. Em paralelo, foi realizada a audiência dos ex-gestores pelo cadastramento e/ou manutenção irregular no CNES de médico que não prestava atendimento ao PSF no Município de Vera Mendes/PI, durante o período em que esteve cadastrado como médico da ESF. As defesas ofertadas foram parcialmente acolhidas. 
	Posto isso, o processo foi apreciado por meio do Acórdão 3759/2020-TCU-Primeira Câmara (peça 63) , da relatoria do Ministro Benjamin Zymler, que julgou regulares com ressalva as contas do Município de Vera Mendes/PI e julgar irregulares as contas dos ex-gestores, aplicando-lhes multa individual no valor de R$ 8.000,00. 
	Neste momento, o responsável interpõe recurso de revisão, com fundamento no art. 35, incisos I, II e III, da Lei 8.443/92, argumentando, em síntese, que:
	a) houve nulidade processual por cerceamento de defesa, uma vez em que não há nenhum ofício destinado à sua residência cientificando-lhe do acórdão recorrido, bem como não há nos autos procuração dando poderes específicos para receber citações, comunicações ou notificações (peça 100, pp. 3-6) ;
	b) deu-se a prescrição punitiva quinquenal, visto que os fatos ocorreram entre 2009 e 2012 e a citação foi procedida em 2018 (peça 100, pp. 6-13) ;
	c) há ilegitimidade passiva, visto que o programa possuía um servidor que era o responsável por sua gestão. Ademais, não restou comprovado dano ao erário ou ato de dolo/má-fé (peça 100, pp. 13-14) ;
	d) o TCU é órgão incompetente para apreciar a matéria (peça 100, pp. 14-15) ;
	e) não realizou a inserção indevida de dados, visto que tal cadastro foi procedido em período anterior à sua gestão. Ademais, o médico citado no processo pediu exoneração diretamente ao chefe do poder executivo municipal (peça 100, pp. 15-16) ;
	f) o serviço foi efetivamente prestado (peça 100, pp. 16-17) ;
	g) a falha da alimentação de dados no CNES é responsabilidade do ente municipal, sendo este o único beneficiário (peça 100, pp. 17-22) ;
	h) inexiste dano ao erário, portanto não cabe imputação de multa (peça 100, pp. 22-23) ;
	i) não restou comprovada fraude, dolo ou má-fé (peça 100, pp. 23-24) ;
	j) conforme o princípio da irretroabilidade de norma posterior à gestão, é indevida a alegação de descumprimento da Portaria SAS/MS 134/2011 (peça 100, pp. 24-25) ;
	k) houve ofensa ao princípio da razoabilidade e da proporcionalidade (peça 100, pp. 25-30) ;
	l) cabe a aplicação do princípio da continuidade do serviço público, visto que o cadastramento ocorreu antes de sua gestão e nunca houve a intenção de sua parte de cadastrar médicos de forma irregular (peça 100, pp. 31-36) ;
	m) cabe aplicar o mesmo entendimento de mérito dado ao ente municipal (peça 100, p. 36) ;
	n) ocorreram meros erros formais, sem dano ao erário (peça 100, pp. 36-39) ;
	o) parecer do MP/TCU afirma que não houve desvio de aplicação/destinação dos recursos (peça 100, pp. 39-43) .
	Ato contínuo, anexa aos autos os seguintes documentos: 
	1) cópia do acórdão condenatório (peça 101) ;
	2) cópia do voto condutor do acórdão condenatório (peça 102) ;
	3) cópia do parecer do MP/TCU (peça 103) ;
	4) cópia do relatório condutor do acórdão condenatório (peça 104) .
	O recurso de revisão se constitui em espécie recursal de sentido amplo, verdadeiro procedimento revisional, com índole jurídica similar à ação rescisória, que objetiva a desconstituição da coisa julgada administrativa. Além dos pressupostos de admissibilidade comuns a todos os recursos (tempestividade, singularidade e legitimidade) , o recurso de revisão requer o atendimento dos requisitos específicos indicados nos incisos do art. 35 da Lei 8.443/92: I - erro de cálculo; II - falsidade ou insuficiência de documentos em que se tenha fundamentado o acórdão recorrido; e III - superveniência de documentos novos com eficácia sobre a prova produzida.
	Do exame do recurso constata-se que o recorrente se limitou a invocar hipótese legal compatível com o recurso de revisão, sem, contudo, satisfazê-la materialmente. Meros argumentos e teses jurídicas representam elementos ordinários que somente justificariam o seu exame em sede de recurso de reconsideração, espécie recursal prevista no art. 33 da Lei 8.443/1992 e já utilizada pelo recorrente (peça 64) . Entendimento diverso iria descaracterizar a natureza excepcional e revisional do recurso de revisão, que se assemelha à ação rescisória no âmbito do processo civil.
	Quanto à nulidade arguida, uma vez em que potencialmente não haveria ofício destinado à sua residência cientificando-lhe do acórdão recorrido, bem como não haveria nos autos procuração dando poderes específicos para receber citações, comunicações ou notificações (peça 100, pp. 3-6) , tem-se que tal argumento não se sustenta. 
	O recorrente foi devidamente notificado do acórdão condenatório por meio do Ofício 13811/2020-TCU/Seproc (peça 74) , em 28/04/2020 (AR à peça 83) , endereçado a seu procurador regularmente constituído nos autos (peça 50) , de acordo com o disposto no art. 179, inciso II, § 7º, do Regimento Interno/TCU.
	Ante o exposto, conclui-se que o recurso não atende aos requisitos específicos de admissibilidade do recurso de revisão estabelecidos no art. 35 da Lei 8.443/92.
	2.7. OBSERVAÇÕES
	O recurso não atende os requisitos de admissibilidade, como demonstrado no exame antecedente. No entanto, no que se refere à prescrição do débito, justificam-se as seguintes considerações, em complemento à análise prévia (item 2.6) .
II
	A rigor, prescrição é matéria de mérito (é instituto de direito material, que atinge diretamente a pretensão) . Como tal, só deveria ser analisada se o recurso fosse conhecido. Há, porém, uma relevante distinção a considerar, no processo de controle externo:
 	a) se a alegação é feita quando ainda não foi constituído o processo de cobrança executiva, o exame é ainda oportuno, devendo ser realizado até mesmo de ofício (caso não conhecido o recurso) , ante o risco de se encaminhar à cobrança judicial dívidas já prescritas;
 	b) por outro lado, se o processo de cobrança executiva já foi constituído e encaminhado ao órgão executor, o Tribunal não deve reapreciar o julgamento, de ofício, dada a presunção de liquidez e certeza de que se reveste o título condenatório; nesse caso, as defesas que o responsável queira opor à execução (e a prescrição é uma das defesas possíveis, como referido adiante) devem ser postuladas perante o juízo competente. 
III
	Justificando as conclusões acima, destaca-se que o Tribunal pode aferir a ocorrência de prescrição até mesmo de ofício (item 9.1.6 do Acórdão 1441/2016-TCU-Plenário) . Logo, por maior razão deve fazê-lo quando provocado pelo interessado, independentemente de a provocação ocorrer em sede de recurso e, nesse caso, independentemente de o recurso ser ou não conhecido (Acórdão 993/2017-TCU-Plenário, Rel. Min. Augusto Nardes) .
	O relevante, porém, é que o exame - de ofício ou por provocação da parte - se dê em momento ainda oportuno, entendendo-se que a iniciativa é oportuna enquanto o processo estiver no âmbito do TCU, ou seja, enquanto o título condenatório não houver sido encaminhado à cobrança executiva.
	O objetivo da análise é exatamente o de coibir o ajuizamento de cobranças de dívidas prescritas, o que apenas contribuiria para a sobrecarga da Administração e do sistema judiciário, além de expor o erário a eventuais ônus de sucumbência.
	Se, porém, já foi promovida a execução judicial, não se deve reapreciar, de ofício, um título executivo que se reveste das presunções de liquidez e certeza (cf. art. 24 da Lei 8.443/1992) . Nesse caso, a prescrição poderá ser alegada, como matéria de defesa, na própria execução.  
	Com efeito, a prescrição é uma das hipóteses de inexigibilidade de uma obrigação, ainda que certificada em título executivo (cf., p. ex., CPC, art. 917, inciso I, c/c o art. 525, § 1º, inciso VII) , notadamente em se tratando de título executivo extrajudicial (cf. CPC, art. 917, inciso VI) . Especificamente no caso do débito, até então considerado imprescritível, o recente julgamento do RE 636.886 (Tema 899 da repercussão geral) , pelo STF, poderá, ainda, abrir a discussão sobre a incidência da causa de inexigibilidade do título prevista no art. 525, § 12, do CPC. Mas esse debate há de se desenvolver perante o juízo natural, da execução, se a cobrança já está em curso.
IV
	Embora essa discussão seja rara na jurisprudência do TCU, relativamente à prescrição, em várias outras hipóteses, os normativos do Tribunal adotam o mesmo princípio, de preservar a higidez do título executivo já encaminhado à cobrança judicial quando não há mais recurso cabível ou admissível no âmbito do TCU. 
	Veja-se, por exemplo, a previsão contida na Resolução-TCU 178/2005, art. 3º, § 2º, que disciplina a situação de multa aplicada a responsável que venha a falecer antes da cobrança. Nesse caso, se o falecimento ocorreu antes do trânsito em julgado da deliberação, o tribunal poderá rever a multa de ofício (a evidenciar que se trata de matéria de ordem pública) ; se a condenação já era definitiva, no entanto, o acórdão condenatório não será modificado. Nos termos do Acórdão 2399/2010-TCU-Plenário (Rel. Min. José Múcio Monteiro) , que alterou a citada resolução para incluir essa regra, o debate acerca da execução contra os sucessores é matéria própria da execução; e, uma vez constituído o título executivo, 'não caberia ao TCU discutir acerca da possibilidade de execução de seus acórdãos, mas sim à Advocacia-Geral da União'.
	Nessa mesma linha, e de forma ainda mais clara, observa-se que até mesmo a possibilidade de o TCU dar quitação ao responsável sofre mitigações (autocontenção) caso já exista processo de cobrança executiva, devendo-se, nesse caso, preservar a competência do juízo natural da execução. É o que dispõe o art. 218 do Regimento Interno do TCU:
	'Art. 218. Provado o pagamento integral, o Tribunal expedirá quitação do débito ou da multa ao responsável, desde que o processo não tenha sido remetido para cobrança judicial.
	(...) 
	§ 2º Caso já tenha sido encaminhada a documentação para cobrança executiva, a comunicação do pagamento da dívida será enviada ao órgão executor.' [o que se justifica pela premissa de que o juízo da execução é o órgão competente para dizer sobre a quitação, com a consequente extinção do processo executivo].
	Por fim, o art. 9º da Resolução-TCU 178/2005 é expresso ao evitar a atuação concomitante do Tribunal em cobranças que já estão judicializadas, salvo a hipótese de eventual provimento (que pressupõe, logicamente, o prévio conhecimento) de recurso (em especial do recurso de revisão, que possui natureza similar à da ação rescisória) . Veja-se o teor do citado dispositivo: 
	'Art. 9º Após a remessa da documentação aos órgãos/entidades executores, não mais haverá intervenção do Tribunal no processo, especialmente no tocante ao recebimento extrajudicial das quantias objeto dos acórdãos condenatórios.
	Parágrafo único. No caso de provimento de recurso de revisão que resulte na alteração ou extinção do montante devido, caberá ao Tribunal comunicar o resultado da deliberação ao órgão/entidade executor que tenha ajuizado a ação.'
	Em suma, deflui desses vários dispositivos a orientação de que se deve preservar a higidez do título executivo já encaminhado à cobrança judicial (salvo a excepcional hipótese de vício de citação em processo que correu à revelia, pois, nesse caso, a coisa julgada não se aperfeiçoa, conforme Acórdão 960/2018-TCU-Plenário, Rel. Min. Benjamin Zymler) . 
	No que se refere à prescrição, a matéria pode ser apreciada de ofício, mesmo não se conhecendo do recurso, enquanto não constituída a cobrança executiva. Todavia, 'após a remessa da documentação aos órgãos/entidades executores, não mais haverá intervenção do Tribunal no processo' (art. 9º da Resolução-TCU 178/2005) , a não ser pela via recursal própria, se atendidos os requisitos de admissibilidade. Fora essa hipótese, toda e qualquer defesa que o responsável queira opor deverá fazê-lo perante o juízo competente, no âmbito do processo de execução. 
V
	No caso concreto, o processo de cobrança executiva já foi constituído, com a remessa dos elementos pertinentes ao órgão executor. Trata-se dos TCs Processo 033.297/2020-7, Processo 033.298/2020-3, Processo 033.300/2020-8 e Processo 033.301/2020-4, apensos. Logo, não mais é oportuna análise da prescrição no caso em exame, nos termos do art. 9º da Resolução-TCU 178/2005.
	3. CONCLUSÃO DA INSTRUÇÃO PRELIMINAR
	Em virtude do exposto, propõe-se:
	3.1 não conhecer do recurso de revisão interposto por Enéas Maia dos Santos, por não atender aos requisitos específicos de admissibilidade, nos termos do art. 35 da Lei 8.443/1992, c/c o art. 288 do RI/TCU;
	3.2 encaminhar os autos ao gabinete do relator competente para apreciação do recurso;
	3.3 à unidade técnica de origem, dar ciência ao recorrente e aos órgãos/entidades interessados do teor da decisão que vier a ser adotada, encaminhando-lhes cópia."
	4. O Ministério Público junto ao TCU, representado neste processo pelo Subprocurador-Geral Paulo Soares Bugarin, manifestou-se de acordo com a proposta de encaminhamento da unidade técnica.
	É o relatório.

Vitor Tabatinga do Rego Lopes (6989/OAB-PI), Herval Ribeiro (4.213/OAB-PI) e outros

EXPEDIENTE NOMINADO COMO RECURSO DE REVISÃO. TCE. MUNICÍPIO DE VERA MENDES/PI. MANUTENÇÃO, NO CNES, DE MÉDICO QUE NÃO MAIS PRESTAVA SERVIÇOS AO MUNICÍPIO. CONTAS IRREGULARES DOS EX-SECRETÁRIOS MUNICIPAIS DE SAÚDE COM APLICAÇÃO DE MULTA. NÃO ATENDIMENTO, PELA PEÇA RECURSAL, DOS PRESSUPOSTOS ESPECÍFICOS DO RECURSO DE REVISÃO. APLICAÇÃO DO PRINCÍPIO DA FUNGIBILIDADE EM BENEFÍCIO DO RESPONSÁVEL. RECEBIMENTO DA PEÇA COMO RECURSO DE RECONSIDERAÇÃO. INEXISTÊNCIA DE FATO NOVO, CAPAZ DE SUPLANTAR SUA INTEMPESTIVIDADE. NÃO CONHECIMENTO.

TOMADA DE CONTAS ESPECIAL (TCE)

Secretaria de Recursos (Serur) e Secretaria de Controle Externo de Tomada de Contas Especial (SecexTCE)

Enéas Maia dos Santos encaminhou ao Tribunal expediente recursal nominado como "recurso de revisão", insurgindo-se contra o Acórdão 3759/2020-TCU-Primeira Câmara, por meio do qual suas contas foram julgadas irregulares e lhe foi imputada a multa prevista no art. 58, inciso I, da Lei 8.443/1992, no valor de R$ 8.000,00.
	2. A penalidade foi aplicada em decorrência do responsável, na função de secretário municipal de saúde de Vera Mendes/PI, ter mantido, no Cadastro Nacional de Estabelecimentos de Saúde (CNES) , médico que deixou de trabalhar para o município, com repercussões no valor do incentivo financeiro repassado mensalmente pelo Fundo Nacional de Saúde (FNS) .
	3. Ao proceder ao exame de admissibilidade da peça recursal, a unidade técnica, com a concordância do Ministério Público, assinalou a inexistência de documentos novos capazes de alterar a deliberação recorrida. Opinou, assim, pelo seu não conhecimento, uma vez não terem sido atendidos os requisitos específicos estabelecidos no art. 35 da Lei 8.443/1992.
	4. Apesar de concordar com a análise contida nos pareceres lançados nos autos, observo que, tanto a Serur, como o MP/TCU, se equivocaram ao indicar que o responsável já teria, anteriormente, interposto recurso de reconsideração. Na realidade, o recurso ora em exame é o primeiro manejado contra a decisão original. 
	5. Quanto à tempestividade, o responsável foi cientificado da decisão que o condenou em 28/04/2020, conforme AR de peça 83, e o expediente recursal foi protocolado no TCU em 24/09/2020. A situação, portanto, pelo menos teoricamente, se amolda dentro do permissivo contido no art. 285, § 2º, do Regimento Interno, verbis: 
"Art. 285. De decisão definitiva em processo de prestação ou tomada de contas, inclusive especial, cabe recurso de reconsideração, com efeito suspensivo, para apreciação do colegiado que houver proferido a decisão recorrida, podendo ser formulado uma só vez e por escrito, pela parte ou pelo Ministério Público junto ao Tribunal, dentro do prazo de quinze dias, contados na forma prevista no art. 183.
 (...) 
§ 2º Não se conhecerá de recurso de reconsideração quando intempestivo, salvo em razão de superveniência de fatos novos e dentro do período de cento e oitenta dias contados do término do prazo indicado no caput, caso em que não terá efeito suspensivo." (grifei) 
	6. Cumpre notar, como claramente estabelecido na norma, que a possibilidade de se suplantar o prazo originalmente estipulado para o recurso de reconsideração só emerge na presença de algum fato novo. 
	7. Ocorre, contudo, que esta hipótese foi explicitamente levantada pelo responsável na peça inicial de seu recurso:
	"O presente recurso preenche os requisitos de admissibilidade estatuídos no art. 288 do Regimento Interno desta Corte de Contas. Deste modo, além de embasar em falta de falsidade ou insuficiência de provas em que tenha se fundamentado a decisão, traz documentação nova ao processo."	
	8. Assim, resta evidente que, de um ponto de vista normativo, não haveria óbices para que a peça recursal apresentada pelo recorrente tivesse sido remetida como recurso de reconsideração.
	9. Nesse tipo de situação, em que um outro recurso, de posição precedente na marcha processual usual, poderia ter sido utilizado pelo responsável, sem que isso implicasse nenhum prejuízo à sua análise, entendo que deva ser aplicado o princípio da fungibilidade, evitando-se, assim, que lhe seja subtraída uma possibilidade recursal. Essa solução me parece ser a mais consentânea seja com a busca da verdade material, que informa os processos desta Corte de Contas, seja com a garantia da mais ampla defesa, assegurada aos responsáveis pelo art. 31 de nossa Lei Orgânica.
	10. Desse modo, aplicando-se essa premissa ao caso vertente, divirjo dos pareceres lançados nos autos e recebo o expediente encaminhado por Enéas Maia dos Santos como recurso de reconsideração contra o Acórdão 3759/2020-TCU-Primeira Câmara.
	11. Cumprido esse passo, dedico-me agora ao exame de sua admissibilidade, já adiantando que, mesmo se tratando de espécie recursal distinta, cabem integralmente as análises feitas pela Serur e Ministério Público, cujos argumentos incorporo como parte das minhas razões de decidir, sem prejuízo de fazer breves considerações sobre as questões mais relevantes aduzidas pelo recorrente.
 	12. O ponto mais relevante a ser destacado é que o responsável não colacionou nenhum elemento novo. Sua peça limitou-se, essencialmente, a apresentar argumentos e teses jurídicas que demonstram inconformismo com a decisão deste Tribunal, tentando rediscutir questões já apreciadas, sem, contudo, apresentar qualquer documento ou prova superveniente capaz de afetar o entendimento que conduziu à reprovação de suas contas.
	13. Eventuais nulidades arguidas pelo recorrente também se revelaram inexistentes. 
	14. A ciência ao responsável acerca de sua condenação foi regular, conforme comprova o AR de peça 83, que demonstra que a notificação foi recebida no endereço de seu procurador constituído nos autos, estando, portanto, em conformidade com o disposto no art. 179, inciso II e § 7º, do Regimento Interno/TCU.
	15. Com relação à prescrição, além de o respectivo processo de cobrança executiva já ter sido constituído e encaminhado ao órgão executor, o que atrai a discussão da matéria para o juízo da execução, é importante ressaltar que a pretensão punitiva deste Tribunal resta incólume, nos termos do entendimento firmado no Acórdão 1441/2016-TCU-Plenário. Entre o fato gerador da multa (2009) e a audiência do responsável (2018) , transcorreram nove anos, prazo inferior ao previsto no art. 205 do Código Civil.
	Ante o exposto, manifesto minha anuência às propostas de encaminhamento da unidade técnica e do Ministério Público, com a ressalva indicada acima, e voto por que o Tribunal adote o acórdão que ora submeto à apreciação deste Colegiado.
TCU, Sala das Sessões Ministro Luciano Brandão Alves de Souza, em 27 de abril de 2021.
JORGE OLIVEIRA 
Relator